臺灣臺中地方法院民事判決　　　　　　　100年度訴字第478號
原　　　告　林貴鳳
訴訟代理人　王文聖律師
被　　　告　孫永承
上列當事人間請求損害賠償事件，本院於民國100年3月24日言詞
辯論終結，判決如下：
    主    文
被告應給付原告新臺幣貳佰萬元，及自民國100年2月24日起至清
償日止，按週年利率5%計算之利息。
訴訟費用由被告負擔。
本判決原告以新臺幣陸拾柒萬元供擔保後得假執行。
    事實及理由
壹、程序事項：
    按因侵權行為涉訟者，得由行為地之法院管轄，為民事訴訟
    法第15條第1項所明定。所謂行為地，凡為一部實行行為或
    其一部行為結果發生之地皆屬之，最高法院56年台抗字第36
    9 號判例參照。茲本件被告之住所地雖在雲林縣，惟原告受
    詐騙及匯款之地點均在臺中市，依法臺中市亦為行為地，故
    本件本院對之有管轄權，合先敘明。
貳、實體事項：
一、原告起訴主張：
  (一)被告孫永承因缺錢花用，在可預見將金融機構帳戶交由他人
    使用，可能成為所謂「人頭帳戶」，幫助詐欺集團於行騙社
    會大眾匯款至該帳戶後，進而用以收取贓款及掩飾犯行並躲
    避司法機關之追查，竟仍不顧他人可能遭受之財產損害危險
    ，基於即使發生亦不違反其本意之幫助詐欺取財之不確定故
    意，於96年2月間某日，在址設雲林縣麥寮鄉○○路74號之
    華僑銀行麥寮分行附近，將其向華僑銀行麥寮分行所申請之
    帳號00000000000000號帳戶之存摺、提款卡、印章與密碼，
    以每月5,000元之代價，交付予真實姓名年籍不詳綽號「吳
    仔」之男子所屬詐騙集團成員使用。嗣「吳仔」等人即共同
    基於意圖為自己不法所有之犯意聯絡，於96年4月20日上午
    10 時30分許，由內部之成員以0000000000000000號電話撥
    打電話予原告，佯稱係法務部之人員，且以謊稱身分資料遭
    外洩至大陸香港之方式，向原告誆稱：須將第一銀行中之存
    款，分別以150萬元及200萬元方式，轉匯到訴外人張祐銘臺
    灣郵局雙十路郵局及被告孫永承華僑銀行麥寮分行帳戶內，
    以免存款遭到凍結等語，因而使林貴鳳陷於錯誤，遂依該集
    團成員之指示，於當日分別匯款150萬元、200萬元至張祐銘
    及被告孫永承之上開帳戶內，嗣經林貴鳳求證後始發覺受騙
    。爰依民法第184條第1項後段及不當得利之法律關係，請求
    被告賠償其損害。
  (二)聲明：如主文所示。
二、被告對於提供帳戶供詐欺集團使用，且因而造成原告遭詐騙
    ，並匯款200萬元至其上開華僑銀行帳戶之事實，並不爭執
    ，惟以本件原告之請求權己罹於時效而消滅等語資為抗辯，
    並聲明：駁回原告之訴。
三、得心證之理由：
  (一)本件原告主張其因被告提供帳戶供詐欺集團使用，因而遭詐
    騙並匯款200萬元至被告上開銀行帳戶之事實，業據其提出
    本院97年度中簡字第1013號刑事判決書為證，並經本院調閱
    上開卷宗資料，查核被告銀行帳戶之開戶基本資料、存款往
    來明細查詢單及原告之匯款條等資料屬實，且為被告所不爭
    執，堪信為真實。
  (二)按因故意或過失，不法侵害他人之權利者，負損害賠償責任
    。故意以背於善良風俗之方法，加損害於他人者亦同。再按
    負損害賠償責任者，除法律另有規定或契約另有訂定外，應
    回復他方損害發生前之原狀。因回復原狀而應給付金錢者，
    自損害發生時起，加給利息。民法第184條第1項、第213 條
    第1項、第2項分別定有明文。查被告故意將帳戶資料交付詐
    欺集團使用，顯然係故意以詐欺取財之不法手段幫助詐欺集
    團向原告詐取金錢，侵害原告之財產權，自應構成民法第18
    4條第1項後段之侵權行為。
  (三)又按「因侵權行為所生之損害賠償請求權，自請求權人知有
    損害及賠償義務人時起，二年間不行使而消滅。自有侵權行
    為時起，逾十年者亦同」，民法第197條第1項定有明文。經
    查，本件原告遭詐騙之時間為96年4月間，惟原告迄於100年
    2月始提起本件訴訟，揆諸上開說明，已逾二年之請求權時
    效，被告此部分之抗辯尚非無據。惟「損害賠償之義務人，
    因侵權行為受利益，致被害人受損害者，於前項時效完成後
    ，仍應依關於不當得利之規定，返還其所受之利益於被害人
    」，同條第2項亦有明定。本件原告將200萬元匯到被告帳戶
    內，且兩造間並無任何債權債務關係，被告受領200萬元，
    難認具有法律上之原因，並因此使原告受有損害，原告自得
    依據不當得利之法律規定，請求被告返還。從而，原告請求
    被告返還200萬元，於法有據，應予准許。
  (四)另按給付有確定期限者，債務人自期限屆滿時起，負遲延責
    任。給付無確定期限者，債務人於債權人得請求給付時，經
    其催告而未為給付，自受催告時起，負遲延責任。其經債權
    人起訴而送達訴狀，或依督促程序送達支付命令，或為其他
    相類之行為者，與催告有同一之效力。為民法第229條第1項
    、第2項所明定。又遲延之債務，以支付金錢為標的者，債
    權人得請求依法定利率計算之遲延利息。但約定利息較高者
    ，仍從其約定利率；而應付利息之債務，其利率未經約定，
    亦無法律可據者，週年利率為5%，民法第233條第1項、第
    203條亦有明文。本件原告依不當得利之規定，請求被告賠
    償損害，核屬未定期限之給付，既經原告起訴而於100年2月
    23日送達起訴狀繕本，有送達證書在卷可憑，被告迄未給付
    ，應負遲延責任。則原告另請求自起訴狀繕本送達被告翌日
    即100年2月24日起至清償日止，按年息5%計算之法定遲延利
    息，核無不合。
  (五)原告陳明願供擔保請准宣告假執行，核無不合，爰酌定相當
    之擔保金額准許之。
四、本件事證已臻明確，兩造其餘攻擊、防禦方法及所提出之各
    項證據資料，核與判決結果不生影響，爰不逐一論述，附此
    敘明。
五、結論：原告之訴為有理由，依民事訴訟法第78條、第390 條
    第2項，判決如主文。
中    華    民    國    100    年    4    月     7    日
                  民事第三庭    法  官  高英賓
正本係照原本作成。
如對本判決上訴，須於判決送達後20日內向本院提出上訴狀。如
委任律師提起上訴者，應一併繳納上訴審裁判費。
中    華    民    國    100    年    4    月     7    日
                                書記官  廖碩薇